臺灣高等法院刑事裁定
111年度聲字第4279號
聲請人即被告
選任辯護人  葉慶人律師
被      告  萬哲咏



上列聲請人即被告選任辯護人因被告違反毒品危害防制條例等案
件（111年度上訴字第3459號），聲請具保停止羈押，本院裁定
如下：
    主  文
聲請駁回。 
    理  由
一、聲請意旨略以：㈠聲請人即被告（下稱「被告」）萬哲咏因
    本件違反毒品危害防制條例等案件，自民國111年2月21日起
    迄今，已近9月，自本院前次裁定自111年9月14日起羈押迄
    今，亦已3個月，而羈押被告之理由無非以被告「有事實足
    認為有反覆實施同一犯罪之虞」，認有羈押之原因及必要。
    惟本案既經二審辯論終結，且被告並無毒品前案紀錄，亦無
    證據顯示被告有預防性羈押之必要，證人黃紹華並於原審經
    交互詰問完畢，被告已無可能與黃紹華勾串。又被告雖持有
    國外護照，然其國外護照早已過期，自西元2010年起即係持
    我用護照入、出境，自無可能持外國護照潛逃；㈡被告之父
    母、兄、姊均在台灣，家中尚有負債需被告共同負擔償還，
    且被告父母身體均欠佳，亦需留在台灣治療，被告實無逃亡
    之可能。況如認被告具保金額不足，尚得併以限制住居、限
    制出境（海）之其他強制處分方式，賦予被告心理上壓力，
    且被告家屬願提出新臺幣10至20萬元具保金，擔保被告日後
    於本案判決確定後，將如期到案執行。爰提出聲請，請考量
    羈押對於被告人身自由所為之拘禁、自由之剝奪侵擾甚為重
    大，於非有保護國家及社會利益之必要時，不可輕易為之，
    預防性羈押則應儘量針對嚴重危害社會安全之重大犯罪，對
    於非重大犯罪則應限縮其適用，且年關將近等情，准予被告
    具保停止羈押等語。
二、按被告經法官訊問後，認為犯罪嫌疑重大，所犯為死刑、無
    期徒刑或最輕本刑為5年以上有期徒刑之罪，有相當理由認
    為有逃亡、湮滅、偽造、變造證據或勾串共犯或證人之虞，
    非予羈押，顯難進行追訴、審判或執行者，得羈押之。又羈
    押被告之目的，在於確保訴訟程序之進行或證據之存在、真
    實及刑罰之執行，而被告有無羈押之必要，及羈押後其原因
    是否仍然存在，有無繼續羈押之必要，應否延長羈押等情形
    ，均屬事實認定之問題，法院有依法認定裁量之職權，自得
    就具體個案情節予以斟酌決定，如就客觀情事觀察，法院許
    可羈押之裁定在目的與手段間之衡量，並無明顯違反比例原
    則情形，即無違法或不當可言。再執行羈押後有無繼續之必
    要，仍許由法院斟酌訴訟進行程度及其他一切情事而為認定
    ，聲請停止羈押，除有刑事訴訟法第114條各款所列情形之
    一不得駁回者外，其准許與否，該管法院有自由裁量之權，
    苟無濫用其權限之情形，即不得任意指為違法。
三、經查：
　㈠被告前經本院訊問後，坦承違反毒品危害防制條例等第4條第
    2項之運輸第二級毒品罪、懲治走私條例第2條第1項之私運
    管制物品進口罪等犯行，並有卷附相關供述及非供述證據可
    佐，足認其涉犯毒品危害防制條例等第4條第2項之運輸第二
    級毒品等罪，犯罪嫌疑重大，所犯為最輕本刑5年以上有期
    徒刑之罪。考量被告所犯係最低本刑5年以上有期徒刑之罪
    ，經原審判處有期徒刑5年4月重刑，且被告曾在海外居住，
    並有他國國籍，基於趨吉避凶之正常心理，客觀上因畏罪而
    逃亡以規避審判及刑罰執行之可能性甚高，有相當理由足認
    其有逃亡之虞，有刑事訴訟法第101條第1項第3款之羈押原
    因。經考量被告本案所犯嚴重危害社會秩序，經權衡國家刑
    事司法權之有效行使、公共利益、被告人身自由私益及防禦
    權受限制程度，認具保、限制住居、出海及定期報到等較輕
    微之強制處分，均不足以替代羈押，顯難確保日後審判及執
    行程序之進行，有羈押之必要。爰依刑事訴訟法第101條第1
    項第3款規定，諭知被告自111年9月14日起執行羈押。合先
    敘明。
  ㈡茲經本院訊問被告後，參酌被告坦承犯行之供述，佐以卷附
    其他供述及非供述證據，足認被告涉犯毒品危害防制條例等
    第4條第2項之運輸第二級毒品等罪，犯罪嫌疑重大，所犯為
    最輕本刑5年以上有期徒刑之罪。審酌被告雖於本院審理時
    坦承犯罪，惟其所犯係最輕本刑5年以上有期徒刑之罪，經
    原審判處有期徒刑5年4月，並經本院判決駁回其上訴（尚未
    確定），且被告既從小在國外生長，顯通曉外文而具備在海
    外地區生活之能力；基於趨吉避凶、逃避刑罰之基本人性，
    堪認被告在客觀上規避審判及將來刑罰執行之可能性甚高，
    有相當理由足認其有逃亡之虞，具刑事訴訟法第101條第1項
    第3款之羈押原因。經考量國家刑罰權之行使、被告人身自
    由限制情況及本案訴訟進行程度，為保全將來刑事審判及刑
    罰執行程序順利進行，認難以具保、責付或限制出境、出海
    等方式替代羈押處分，有繼續羈押之必要。
  ㈢聲請人及被告雖以前揭情詞，辯稱其本案運輸毒品之次數僅1
    次，並無嚴重法敵對性，復已認罪，依本案判處之刑度，扣
    除其已羈押而可折抵之期間後，僅需再服刑2年多即可假釋
    出監，規避審判及刑罰執行之可能性已降低，且被告現與家
    人同住，家庭關係良好，更降低逃亡國外之動機與誘因，應
    得以具保、限制出境、出海等其他方式作為替代羈押之手段
    ，並無繼續羈押之原因及必要。惟依前揭說明，被告確有逃
    亡之動機及高度可能性，而此並不因被告就本案犯罪情節所
    顯示之法敵對性、被告是否認罪、是否尚持用有效之外國護
    照、經扣除被告羈押可折抵之日數後尚需服刑之期間，或被
    告是否與家人同住、家庭成員關係、是否尚需共同對外償還
    債務等因素，而影響前揭判斷。聲請人或被告以前揭情詞，
    指稱被告已大大降低逃亡國外之動機與誘因，得以具保或限
    制出境、出海等方式替代羈押等語，尚非可採。
　㈣本案係以被告涉犯前揭重罪，經本院判決駁回其上訴而維持
    原審判處有期徒刑5年4月之刑，在客觀上有相當理由認為其
    有逃亡之虞，仍有刑事訴訟法第101條第1項第3款規定之羈
    押原因，而非以被告有勾串共犯或證人之虞，或以被告有預
    防性羈押之必要，作為被告仍有繼續羈押之理由。至於聲請
    人所指被告就本件案情已無與證人勾串之虞，亦無預防性羈
    押之必要等語，核與前揭判斷無關。
　㈤被告另指其父母身體狀況欠佳，需留在台灣接受治療，且年
    關將近等情，固值同情，然與被告是否仍有羈押原因及必要
    之前揭判斷無關，自不影響前揭判斷。聲請人執此相關事由
    聲請具保停止羈押，難認可採。
四、綜上所述，本案被告仍有刑事訴訟法第101條第1項第3款所
    定之羈押原因，為確保本案將來審判及後續刑罰執行程序之
    順利進行，仍有羈押之必要，尚難以具保、責付、限制住居
    、限制出境（海）等干預被告權利較小之其他手段替代。此
    外，聲請人復查無刑事訴訟法第114條各款所列不得駁回其
    具保停止羈押聲請之事由。是認聲請人聲請具保停止羈押，
    並無理由，應予駁回。　　
五、依刑事訴訟法第220條，裁定如主文。 
中　　華　　民　　國　　111 　年　　12　　月　　6 　　日
                  刑事第十三庭  審判長法　官  吳冠霆
                                      法　官  柯姿佐
                                      法　官  陳勇松
以上正本證明與原本無異。
如不服本裁定，應於收受送達後五日內向本院提出抗告狀。
                                      書記官  施瑩謙
中　　華　　民　　國　　111 　年　　12　　月　　6 　　日